臺灣桃園地方法院民事裁定　　　　　110年度消債清字第130號
聲　請　人
即　債務人　楊靜蘭　
代　理　人　李律民律師（法扶律師）
上列當事人因消費者債務清理事件聲請清算，本院裁定如下：
    主  文
債務人楊靜蘭自民國一一○年十一月十五日下午五時起開始清算
程序。
命司法事務官進行本件清算程序。
    理  由
一、聲請意旨略以：聲請人現為臨時工，每月薪資約新臺幣（下
    同）1 萬5,000 元，名下除機車1 輛外，別無其他財產，而
    無擔保或無優先權之債務總額約為56萬8,508 元，復未經法
    院裁定開始清算程序或宣告破產，於民國110 年7 月向本院
    聲請消費者債務清理之調解，因聲請人與最大債權銀行中國
    信託商業銀行股份有限公司（下稱中信銀行）意見不一致而
    調解不成立，聲請人每月薪資扣除必要生活費用後，無法清
    償上開債務，爰聲請清算等語。
二、按債務人不能清償債務或有不能清償之虞者，得依消費者債
    務清理條例（下稱消債條例）所定更生或清算程序，清理其
    債務；債務人於法院裁定開始更生程序或許可和解或宣告破
    產前，得向法院聲請清算；債務人對於金融機構負債務者，
    在聲請更生或清算前，應向最大債權金融機構請求協商債務
    清償方案，或向其住、居所地之法院或鄉、鎮、市、區調解
    委員會聲請債務清理之調解，消債條例第3 條、第80條前段
    、第151 條第1 項定有明文。又按法院開始清算程序之裁定
    ，應載明其年、月、日、時，並即時發生效力；法院裁定開
    始更生或清算程序後，得命司法事務官進行更生或清算程序
    ，消債條例第83條第1 項、第16條第1 項前段亦有明文。
三、經查：
  ㈠關於前置協商之要件：
    聲請人前於110 年7 月間向本院聲請消費者債務清理之調解
    ，因無力清償債務而與最大債權銀行即中信銀行調解不成立
    等情，有本院調解不成立證明書（見司消債調卷第46頁）在
    卷可稽，堪可採認。
  ㈡聲請人之債務總額：
    聲請人陳報無擔保或無優先權之債務總額約56萬8,508 元，
    然依最大金融機構債權人中信銀行整合與債權人台北富邦商
    業銀行股份有限公司、玉山商業銀行股份有限公司、台新國
    際商業銀行股份有限公司之債權後，陳報金融機構債權額為
    167 萬9,270 元（見司消債調卷第43至45頁）；依非金融機
    構債權人台灣金聯資產管理股份有限公司陳報債權之金額為
    9,835 元（見司消債調卷第37至41頁），故本件聲請人之債
    權總額應為168 萬9,105 元（計算式：167 萬9,270 元＋9,
    835 元＝168 萬9,105 元）。
  ㈢關於聲請人之財產及收入：
    聲請人名下除車牌號碼000-000 號機車1 輛（95年3 月出廠
    ）外，別無任何財產，此有全國財產稅總歸戶財產查詢清單
    、公路監理電子閘門查詢資料在卷可稽（見司消債調卷第17
    頁）；收入部分，聲請人陳稱現為物流業臨時工，每月薪資
    約1 萬5,000 元，業提出收入切結書以佐（見消債清卷第27
    頁），另聲請人每月領有育兒補助6,000 元、三節慰問金平
    均每月542 元【計算式：（2,500 元＋2,000 元＋2,000 元
    ）÷12＝542 元，小數點以下四捨五入】，此有聲請人存摺
    影本在卷可稽（見消債清卷第29至43頁），故以2 萬1,542
    元（計算式：1 萬5,000 元＋6,000 元＋542 元＝2 萬1,
    542 元）列計每月收入。
  ㈣關於聲請人之必要支出：
  1.按債務人必要生活費用，以最近1 年衛生福利部或直轄市政
    府所公告當地區每人每月最低生活費1.2 倍定之；受扶養者
    之必要生活費用，準用第1 項規定計算基準數額，並依債務
    人依法應負擔扶養義務之比例認定之；前2 項情形，債務人
    釋明更生期間無須負擔必要生活費用一部或全部者，於該範
    圍內，不受最低數額限制，債務人證明確有必要支出者，不
    受最高數額及應負擔比例之限制，消債條例第64條之2 定有
    明文。本件聲請人陳明每月必要支出金額為1 萬4,500 元（
    包含房租7,000 元、膳食費4,000 元、交通費1,000 元、電
    信費1,000 元、水電瓦斯費1,500 元，見司消債調卷第6 頁
    背面）各項支出金額經本院衡諸桃園地區之物價、聲請人之
    經濟及家庭生活狀況等情，認尚屬適當，且此金額未逾行政
    院衛生福利部所公告110 年桃園市每人每月最低生活費用每
    人每月為1 萬5,281 元之1.2 倍即1 萬8,337 元之範圍（參
    酌消債條例第64條之2 第1 項之規定），是以1 萬4,500 元
    為聲請人個人每月必要之支出，尚屬合理。
  2.子女扶養費2萬6,400元：
    聲請人自陳與配偶育有5 名未成年子女，每月需負擔長子與
    次子扶養費各1,200 元、三子、四子及五子扶養費各8,000
    元，共計2 萬6,400 元（計算式：1,200 元×2 ＋8,000 元
    ×3 ＝2 萬6,400 元），業提出子女之戶籍謄本以佐（見司
    消債調卷第8 至9 頁），查聲請人子女均未成年（分別於96
    、98、105 、107 、108 年出生），應認無謀生能力，堪認
    有受扶養之必要。從而，本院審酌聲請人所列子女扶養費應
    以110 年度桃園市每人每月最低生活費標準之1.2 倍即1 萬
    8,337 元之6 成為標準計算，扣除聲請人自陳長子、次子、
    三子每月領有低收入戶補助2,800 元、家扶中心領養基金2,
    500 元，五子則領有低收入戶補助2,800 元（見消債清卷第
    25至26頁），再與配偶平均分攤後，核估未成年子女扶養費
    如附表所示應為1 萬3,202 元，是聲請人提列扶養費於1 萬
    3,202 元範圍內，准予列計，逾此範圍則不予列計。
  3.準此，聲請人每月維持基本生活和履行法定扶養義務之必要
    金額應為2 萬7,702元（計算式：1 萬4,500 元＋1 萬3,202
    元＝2 萬7,702 元）。
  ㈤從而，聲請人以上開收入扣除必要支出後，已無餘額（計算
    式：2 萬1,542 元－2 萬7,702 元＝-6,160元），顯無法清
    償前揭所負欠之債務總額，而聲請人名下僅有機車1 輛，出
    廠年份已久，縱經變賣亦無得一次清償之可能性，然考量聲
    請人所積欠債務之利息或違約金仍在增加中等情況，是以聲
    請人目前之財產及收支狀況，顯屬不能清償債務。
四、此外，復查無聲請人有消債條例第6 條第3 項、第8 條或第
    82條第2 項所定駁回清算聲請之事由存在。從而，聲請人既
    屬不能清償債務，其聲請清算洵屬有據，應予准許，並依前
    揭法律規定，命司法事務官進行本件清算程序，爰裁定如主
    文。
中    華    民    國   110    年    11    月    15    日
                  民事第一庭    法  官  許自瑋
正本係照原本作成。
本裁定不得抗告。
本裁定業已於110年11月15日下午5時公告。
中    華    民    國   110    年    11    月    15    日
                                書記官  吳光彧
附表：
┌───┬────────────┬─────────────────┬──────┬──────┐
│稱謂  │領取補助                │核估應負擔扶養費用                │聲請人提列之│本院認定扶養│
│      │                        │【計算式：（1 萬8,337 元×0.6 ）－ │扶養費用    │費用        │
│      │                        │領取補助÷2 ，小數點以下四捨五入】 │            │            │
├───┼────────────┼─────────────────┼──────┼──────┤
│長子  │低收入戶補助2,800 元    │2,851元                           │1,200 元    │1,200 元    │
│      │家扶中心領養基金2,500 元│                                  │            │            │
├───┼────────────┼─────────────────┼──────┼──────┤
│次子  │低收入戶補助2,800 元    │2,851元                           │1,200 元    │1,200 元    │
│      │家扶中心領養基金2,500 元│                                  │            │            │
├───┼────────────┼─────────────────┼──────┼──────┤
│三子  │低收入戶補助2,800 元    │2,851元                           │1,200 元    │1,200 元    │
│      │家扶中心領養基金2,500 元│                                  │            │            │
├───┼────────────┼─────────────────┼──────┼──────┤
│四子  │無                      │5,501元                           │8,000 元    │5,501 元    │
├───┼────────────┼─────────────────┼──────┼──────┤
│五子  │低收入戶補助2,800 元    │4,101元                           │8,000 元    │4,101 元    │
├───┴────────────┴─────────────────┴──────┼──────┤
│                                                                            合計  │1萬3,202元  │
└─────────────────────────────────────────┴──────┘